臺灣臺北地方法院民事判決　　　　　　 93年度簡上字第689號
上　訴　人　甲○○
訴訟代理人　林詮勝律師
　　　　　　丙○○
被　上訴人　乙○○
上列當事人間請求損害賠償事件，上訴人對於中華民國93年10月
27日，本院臺北簡易庭93年度北簡字第19594 號第一審判決提起
上訴，本院於中華民國94年4月14日言詞辯論終結，判決如下：
    主  文
上訴駁回。
第二審訴訟費用由上訴人負擔。
事實及理由
一上訴人主張：其於民國91年4月23日，以新臺幣（下同）25,00
  0元之價格，向被上訴人購買九瓶OBAGI換膚組產品，嗣上訴人
  使用其中美白優白活膚精華露、隔離霜（下稱系爭產品）後，
  臉部及頸部呈現變黑現象，經上訴人請求賠償，被上訴人始於
  92年10月23日，給付上訴人醫藥費20,000元。詎被上訴人不願
  負擔其他醫療費，上訴人即將系爭產品送至台北市政府衛生局
  檢驗，發現系爭產品於對苯二酚呈現陽性反應，可知上訴人所
  受損害確為系爭產品所造成，上訴人依民法第227條、第227條
  之1規定，自得請求被上訴人賠償醫療費60,000 元、精神慰撫
  金200,000元、鑑定費用9,000元等情。爰依上開規定，求為命
  被上訴人如數給付及加付法定遲延利息之判決（原審為上訴人
  敗訴之判決）。並聲明：(一)原判決廢棄。(二)被上訴人應給付上
  訴人269,000 元，及自起訴狀繕本送達翌日起至清償日止，按
  年息百分之五計算之利息。
二被上訴人則以：被上訴人固於91年4 月23日，出賣系爭產品予
  上訴人，惟系爭產品原為乳白色，但上訴人提出原來系爭產品
  之瓶子內，卻裝有咖啡色液體，顯見該瓶子內已非上訴人出賣
  之系爭產品。另上訴人主張其因使用系爭產品，臉部及頸部呈
  現變黑現象，被上訴人否認之，因上訴人同時使用其他產品，
  上訴人並未證明其係因使用系爭產品，以致發生上開現象。至
  被上訴人於92年10月23日，給付上訴人20,000元，乃因同情上
  訴人之遭遇，並非賠償上訴人之損害，則上訴人不得請求被上
  訴人負擔損害賠償責任等語，資為抗辯。並聲明：駁回上訴。
三兩造不爭執之事實：
(一)上訴人於91年4月23日，以25,000元之價格，向被上訴人購買
  九瓶OBAGI換膚組產品，包括系爭美白優白活膚精華露、隔離
  霜，為兩造所不爭執，並有系爭產品之瓶子二瓶在卷可稽。
(二)被上訴人曾於92年10月23日，給付上訴人20,000元，亦為兩造
  所不爭執。
四兩造爭執之爭點：
  本件兩造爭執之處，即在於上訴人臉部及頸部呈現之變黑現象
  ，是否因使用系爭產品所造成？
(一)上訴人主張其因使用被上訴人出賣之系爭產品，致臉部及頸部
  呈現變黑現象云云，惟被上訴人否認之，自應由上訴人依民事
  訴訟法第277 條所規定舉證責任分配之法則，就其臉部及頸部
  所呈現之變黑現象，係因使用被上訴人之系爭產品所造成，此
  一有利於己之事實，負舉證之責任。
(二)查依上訴人提出財團法人長庚紀念醫院（下稱長庚醫院）及國
  防大學國防醫學院三軍總醫院（下稱三軍總醫院）開立之診斷
  證明書（見原審卷第31頁，本院卷第14頁），分別記載上訴人
  於93年5月7日，頸部進行切片檢查，檢查結果為受有發炎後色
  素沈著症，以及上訴人有過敏性皮膚炎，發炎後色素沈澱，皮
  膚沈澱黑色素疑因使用對苯二酚成分，大面積臉部及頸部全部
  塗抹造成敏感性皮膚炎。惟長庚醫院開立之診斷證明書，就上
  訴人所受之發炎後色素沈著症，並未記載該病症之形成原因。
  至三軍總醫院開立之診斷證明書，僅記載「疑似」使用對苯二
  酚成分，造成臉部及頸部發生敏感性皮膚炎，尚難遽為不利被
  上訴人之認定。況上訴人自承於91年4 月23日購買系爭產品後
  ，僅使用一個多月即停止使用，則三軍總醫院於93年5月7日，
  為上訴人進行頸部切片檢查，已距上訴人主張使用系爭產品時
  ，相隔長達將近二年，故本院自難依據上開診斷證明書遽以認
  定上訴人所受之發炎後色素沈著症、過敏性皮膚炎、發炎後色
  素沈澱等症狀，係因使用系爭產品所造成。
(三)另上訴人固提出原裝盛系爭產品之瓶子二瓶，及台北市政府衛
  生局於93年9月8日作成之檢驗報告，以為證明。惟查，經本院
  會同兩造檢視上訴人提出原裝盛系爭產品之瓶子，該瓶內之液
  體均為咖啡色（參照外放證物袋），然被上訴人否認上開瓶罐
  內之咖啡色液體，為原來之系爭產品，並辯稱系爭產品原來為
  乳白色等語。查姑不論上訴人未能證明上開瓶內之咖啡色液體
  ，係被上訴人出賣之產品，依台北市政府衛生局所作之上開檢
  驗報告記載：「本樣品係由申請者自行採樣送驗，其採樣、保
  存及運送等過程之情形，非本局所能確認，故本局僅對所送樣
  品當時狀態進行檢驗，所得檢驗值僅供參考。」等語（見原審
  卷第21、23頁）。上訴人於提起本件訴訟前，單方面聲請台北
  市政府衛生局所為之鑑定，因送驗樣品是否為被上訴人所售有
  疑，自無法作為證明上訴人係因使用系爭產品，致其臉部及頸
  部呈現變黑現象之有利證據。至上訴人於本院審理中，另行聲
  請鑑定上開瓶內咖啡色液體之成分，因上訴人並無法證明上開
  瓶子內之咖啡色液體，即為被上訴人出售之系爭產品，自無另
  行鑑定之必要。
(四)又上訴人主張被上訴人出賣之系爭產品，為美國廠商所生產，
  系爭產品未經行政院衛生署核准上市，上訴人亦未提出進口證
  明，足認上訴人係因使用系爭產品，造成上訴人臉部及頸部呈
  現變黑現象云云。惟被上訴人固不否認系爭產品乃上訴人委託
  朋友自美國攜帶回國，亦未經行政院衛生署核准上市。然此僅
  為系爭產品是否經主管機關核准上市或進口等行政程序問題，
  與上訴人是否係因使用系爭產品，致其臉部及頸部呈現變黑現
  象，係屬二事，並無關連。則上訴人上開主張，亦不足取。
(五)另被上訴人雖不否認曾於92年10月23日，給付上訴人20,000元
  ，惟被上訴人辯稱係因同情上訴人之遭遇，始給付上開款項等
  語，然上訴人並未舉證證明被上訴人係因承認上訴人使用系爭
  產品，致其臉部及頸部呈現變黑現象，而賠償上訴人上開款項
  。是被上訴人給付被上訴人20,000元之事實，亦無法證明上訴
  人係因使用系爭產品，致其臉部及頸部呈現變黑現象，則上訴
  人此部分之主張，仍不足取。此外，上訴人始終無法提出其他
  證據以證明其臉部及頸部所呈現之變黑現象，係因使用系爭產
  品所造成。故上訴人主張其於使用系爭產品後，臉部及頸部呈
  現變黑現象，被上訴人依民法第227條、第227條之1 規定，應
  賠償上訴人醫療費60,000 元、精神慰撫金200,000元、鑑定費
  用9,000元云云，即屬無據。
五綜上所述，上訴人並無法證明其臉部及頸部所呈現之變黑現象
  ，係因使用被上訴人出賣之系爭產品所造成。從而，上訴人依
  民法第227條、第227條之1規定，請求被上訴人給付269,000元
  ，及自起訴狀繕本送達翌日起至清償日止，按年息百分之五計
  算之利息，為無理由，應予駁回。原審為上訴人敗訴之判決，
  並駁回上訴人假執行之聲請，核無不合，上訴論旨指摘原判決
  不當，求予廢棄，為無理由，應予駁回。
六本件事證已臻明確，兩造其餘主張、陳述及所提證據，經審酌
  與本院前揭判斷不生影響，毋庸再予審酌，併此敘明。
七據上論結：本件上訴為無理由，依民事訴訟法第436 條之1 第
  3 項、第449 條第1項、第78條，判決如主文。
中　　華　　民　　國　　94　　年　　4 　　月　　28　　日
                   民事第六庭審判長法官 吳光釗
                                   法官 李媛媛
                                   法官 姜悌文
正本係照原本作成
本判決不得上訴
中　　華　　民　　國　　94　　年　　4 　　月　　28　　日
                                 書記官 方蟾苓
